臺灣板橋地方法院刑事裁定　　　　　　100 年度聲判字第31號
聲　請　人　吳秀娟
代　理　人　屠啟文律師
被　　　告　王建辰
上列聲請人因告訴被告過失傷害案件，不服臺灣高等法院檢察署
100 年度上聲議字第2346號駁回聲請再議之處分（原不起訴處分
案號：臺灣板橋地方法院檢察署100 年度偵字第869 號），聲請
交付審判，本院裁定如下：
    主  文
聲請駁回。
    理  由
一、按告訴人不服上級法院檢察署檢察長或檢察總長認再議為無
    理由而駁回之處分者，得於接受處分書後10日內委任律師提
    出理由狀，向該管第一審法院聲請交付審判；法院認為交付
    審判之聲請不合法或無理由者，應駁回之，刑事訴訟法第25
    8 條之1 第1 項、第258 條之3 第2 項前段分別定有明文。
    本件聲請人即告訴人吳秀娟告訴被告王建辰涉犯過失傷害案
    件，經臺灣板橋地方法院檢察署檢察官偵查後，於民國100
    年2 月25日以100 年度偵字第869 號為不起訴處分後，聲請
    人不服聲請再議，復經臺灣高等法院檢察署檢察長於100 年
    4 月1 日以100 年度上聲議字第2346號處分書駁回再議之聲
    請，聲請人於100 年4 月11日收受該處分書，旋於10日內之
    100 年4 月20日委任律師提出理由狀向本院聲請交付審判等
    情，業經本院核閱卷宗無訛，是本件聲請程序符合前揭規定
    ，先予敘明。
二、聲請交付審判意旨略以：
（一）證人左小屏所為之證述顯違經驗法則，依證人左小屏所述
      ，聲請人既於案發當時騎車行經該路口時遇紅燈已於機車
      停等區停等，且垂直方向道路交通號誌時相為綠燈並已有
      下交流道之車輛行進中，該路口寬度達57公尺並非一般雙
      向單線道之小路口或巷道口，聲請人並非至愚，焉有棄自
      身安全於不顧而停等紅燈後再闖紅燈之可能。
（二）依雙方車輛之撞擊位置可知，被告駕駛之自用小客車於下
      交流道路口時行駛最外側車道，且該自用小客車係右前方
      車頭位置撞及聲請人騎乘機車之右後車體，可見聲請人行
      經該路口遭被告撞及當時確已近穿越全部路口，可能於聲
      請人行車穿越上開寬達57公尺之交岔路口途中，交通號誌
      始由綠燈轉為黃燈再轉為紅燈，即難認聲請人有「闖越紅
      燈」之事實。且聲請人於製作警詢筆錄時，員警曾提供加
      油站之監視錄影予聲請人觀看，聲請人行經該路口係連續
      向前行進，並無於停等區等紅燈之情形。
（三）縱聲請人騎乘機車行經肇事路口有闖紅燈，或未完全穿越
      路口時號誌轉為紅燈，惟被告疏未注意車前狀況，且未保
      持安全車距，始無法及時反應而撞擊聲請人，被告顯有未
      注意車前狀況之過失。因認被告涉有過失傷害罪嫌，並不
      服前揭臺灣高等法院檢察署駁回再議之處分，爰聲請交付
      審判云云。
三、按犯罪事實應依證據認定之，無證據不得認定犯罪事實，刑
    事訴訟法第154 條第2 項定有明文。又告訴人之告訴，係以
    使被告受刑事訴追為目的，是其陳述是否與事實相符，仍應
    調查其他事實以資審認，始得為不利被告之認定；事實之認
    定應憑證據，如未能發現相當證據，或證據不足以證明，自
    不能以推測或擬制之方法，為裁判基礎；認定不利於被告之
    事實，需依積極證據，茍積極證據不足為不利於被告事實之
    認定時，即應為有利於被告之認定，更不必有何有利之證據
    （最高法院52年台上字第1300號、40年臺上字第86號、30年
    上字第816 號判例意旨參照）。又刑法上之過失犯，以行為
    人對於結果之發生應注意並能注意而不注意為成立要件，亦
    即行為人須有防止結果發生之注意義務，且客觀上無不能注
    意之情事，竟疏未注意，違反其注意義務，始能令其就該有
    預見可能性之結果負過失犯罪責。又汽車駕駛人如對於防止
    危險發生之相關交通法令規定，業已遵守，並盡相當之注意
    義務，以防止危險發生，則其應亦可信賴他人亦能遵守交通
    規則並盡同等注意義務，而對於不可知之對方違規行為並無
    預防之義務，自無過失責任可言（最高法院96年度台上字第
    1309號判決參照）。本件被告固坦承於99年9 月9 日晚間9
    時39分許，於新北市○○區○○路與中央路交岔路口駕駛車
    號0085-FL 自用小客車與聲請人騎乘之車號QHC-942 輕型機
    車發生碰撞之事實，惟堅決否認有何過失傷害犯行，辯稱：
    伊當時是綠燈直行，是跟著前面車輛走，因為第2 部車要左
    轉所以擋住伊旁邊，伊是第3 輛車，發現聲請人騎乘之機車
    時就趕緊煞車，但還是撞到該機車，並輾壓過聲請人，伊怕
    車子壓在聲請人身上，就趕緊倒車，並下車察看，有撥電話
    報警等語。經查：
（一）被告於前揭時、地駕駛自用小客車與聲請人騎乘之輕型機
      車發生碰撞，因而致聲請人人車倒地，並受有頸椎、腰椎
      外傷併手腳神經功能障礙之事實，業據聲請人吳秀娟於警
      詢、偵查中指訴在卷，並有臺北縣（現改制為新北市）政
      府警察局土城分局道路交通事故調查報告表（一）、（二
      ）、道路交通事故現場圖、現場照片、行政院衛生署雙和
      醫院診斷證明書等在卷可稽，此部分事實固堪認定。
（二）關於被告就本件交通事故之發生是否有過失乙節，查本案
      之肇事地點係設有號誌之交叉路口，發生撞擊位置亦在交
      叉路口內，有道路交通事故現場圖及現場照片可稽，當時
      被告與聲請人行進方向係相互垂直，此亦為被告與聲請人
      所不爭執，故本案所應審究之重要爭點，厥為事故發生時
      ，被告與聲請人雙方行車方向之燈光號誌指示情形。依證
      人左小屏於警詢、偵查中證稱：當時伊駕駛自用小客貨車
      由土城往板橋方向行駛在中央路中線車道（即內側車道）
      ，行經肇事路口時，當時伊行向之燈光號誌為紅燈，故停
      車在該路口等紅燈，因當時時間已晚，車流量不多，伊有
      注意到聲請人身穿黃色雨衣騎乘機車在伊前面之機車停等
      區停等紅燈，之後伊低頭調音樂，不知道聲請人是何時駛
      離機車停等區，直到聽到碰撞聲，伊抬頭一看，伊方行向
      仍是紅燈，並發現聲請人已駛離機車停等區，且人車倒在
      前方馬路上，當時現瑒有2 輛汽車，其中1 輛隨即左轉上
      高速公路，被告駕駛之車輛輾壓到聲請人，就趕快倒車，
      看情形應該是怕造成更大的傷害才會倒車等語。依證人左
      小屏與被告、聲請人於案發當時同為該路段之用路人，其
      與被告、聲請人均素昧平生，並無恩怨，自無虛構聲請人
      闖紅燈之情節以迴護被告之必要，故證人左小屏關於聲請
      人之機車闖紅燈部分之證言，係本於個人親身經驗之陳述
      ，自堪採信。再依證人於肇事前不久，係駕車在聲請人騎
      乘機車後方，雙方為同向車輛，且車距僅數公尺，證人左
      小屏於車禍發生時明確看見當時聲請人行向仍係紅燈狀態
      ，應屬可採。況且，案發當時聲請人行向之號誌經由雨後
      路面反射，於路面上呈現紅色光暈（中央路三段往板橋方
      向），而往中央路三段往國道三號土城交流道方向為綠色
      光暈等情，有路口監視錄影翻拍照片在卷可佐，益徵證人
      左小屏之前開證詞與事實相符，聲請人空言主張當時並未
      闖紅燈，抑或行使至交岔路口時燈號由綠燈轉為紅燈，與
      事實不符，自難憑採。從而，證人左小屏與聲請人行向之
      燈光號誌為紅燈，而被告之行向為土城交流道往大安路方
      向，係與證人左小屏與聲請人之行向相互垂直，雙方燈光
      號誌不可能同時為紅燈，依此推知，被告行向之燈光號誌
      應為綠燈，則被告辯稱其係遵守燈光號誌行駛等語，即非
      無據，應堪採信。是本件被告既係於其車道上遵守交通號
      誌綠燈之指示行駛，理應可信賴其他參與交通之他人亦能
      遵守交通規則，不致有違規闖越紅燈情事，而此時聲請人
      突如其來闖越紅燈駛至其車道致發生撞擊而肇事，被告客
      觀上無從加以注意防範，法律上亦難課予被告應預防他人
      違規行為之注意義務，自難謂被告有應注意且能注意卻未
      注意之過失。檢察官因認被告於本件交通事故並無過失，
      以被告犯罪嫌疑不足為不起訴處分及駁回再議之聲請，核
      無違誤。聲情人空言主張被告有未注意車前狀況之過失云
      云，洵屬無據。
四、綜上所述，檢察官為不起訴處分之理由，並無任何違背經驗
    法則、論理法則或其他證據法則之情事，本院認本件聲請人
    所指摘不利被告之事證，並無未經檢察機關詳為調查或斟酌
    ，或不起訴處分書所載理由有違背經驗法則、論理法則或其
    他證據法則等得據以交付審判之事由存在，聲請人猶執前詞
    聲請交付審判，指摘原不起訴處分及駁回再議聲請之理由不
    當，復未能提出原偵查卷內有何其他之確切證據足以影響原
    偵查結果，以供本院調查參酌，揆諸前開規定及說明，本件
    交付審判之聲請為無理由，應予駁回。
據上論斷，應依刑事訴訟法第258 條之3 第1 項、第2 項前段，
裁定如主文。
中    華    民    國   100    年    9     月    20    日
                  刑事第四庭  審判長法  官  連育群
                                    法  官  陳苑文
                                    法  官  張瓊華
以上正本證明與原本無異。
本裁定不得抗告。
                                    書記官  謝雪紅
中    華    民    國   100    年    9     月    21    日